【裁判字號】    99,交簡上,37
【裁判日期】    990323
【裁判案由】    過失傷害
【裁判全文】
臺灣臺南地方法院刑事判決            99年度交簡上字第37號
上  訴  人  甲○○
上列上訴人即被告因過失傷害案件，不服中華民國99年 1月25日
99年度交簡字第 159號刑事簡易判決（聲請簡易判決處刑案號：
98年度調偵字第1513號），提起上訴，本院管轄之第二審合議庭
改依通常程序，自為第一審判決如下：
    主  文
原判決撤銷。
本件公訴不受理。
    理  由
一、聲請簡易判決處刑意旨略以：被告甲○○於民國98年 3月13
    日15時55分許駕駛車牌號碼 1777-SV號自小客車，自臺南市
    ○區○○○路二段 105號旁空地由東向西方向起駛時，本應
    注意汽車起駛前應顯示方向燈，注意前後左右有無障礙物或
    車輛行人，並應讓行進中之車輛行人優先通行，而依當時天
    候晴朗，日間自然光線充足，柏油路面乾燥、無缺陷，視距
    良好無障礙物，又無不能注意之情事，竟疏未注意車前狀況
    ，即貿然向前駛入中華東路車道內，適有告訴人乙○○騎乘
    車牌號碼 VSM-901號輕型機車，沿中華東路二段路機慢車道
    由北向南逆向行駛至該處，被告所駕之自小客車車前保險桿
    及車牌擦撞告訴人所騎機車左側車身，告訴人當場人車倒地
    ，受有左脛骨骨幹開放性骨折等傷害。因認被告涉有刑法第
    284條第1項前段之過失傷害罪嫌等語。
二、按告訴乃論之罪，告訴人於第一審辯論終結前得撤回其告訴
    ，又告訴經撤回者，應諭知不受理之判決，刑事訴訟法第23
    8條第1項、第303條第3款分別定有明文。另按刑事訴訟法第
    238條第1項之立法意旨，係重在限制告訴乃論之罪撤回告訴
    之時期，亦即撤回告訴，必須於第一審「辯論終結」前，始
    得為之，逾此時期，即不得為之，以免肇致告訴人操縱訴訟
    程序及輕視裁判之流弊，則依此立法理由，應認此限制並非
    重在第一審終結程序是否經「言詞辯論」，而係重在告訴人
    之撤回告訴，須在第一審裁判前法院最後得審酌之時點前為
    之。又法院所為之判決，須對外表示，始發生羈束力，如僅
    制作判決書，並未依法定之宣告或送達程序，對外表示，則
    實際不過一種裁判文稿，並無羈束力可言，最高法院20年度
    非字第 119號著有判例可資參照。而不經言詞辯論之案件，
    得將判決前所有訴訟資料採為判決基礎，且參照前揭判例意
    旨，在判決因宣示或送達而對外發生效力前，並無羈束力，
    尚非不可變更，故於判決宣示或送達前，如經告訴人撤回告
    訴者，法院對之並非不得加以審酌。基上，應認不經言詞辯
    論之刑事簡易案件，告訴人得於一審判決宣示或送達前撤回
    其告訴，合先敘明。
三、查本件被告因業務過失傷害案件，經臺灣臺南地方法院檢察
    署檢察官聲請簡易判決處刑，經本院於99年 1月25日以99年
    度交簡字第 159號刑事簡易判決處拘役58日，並諭知易科罰
    金之折算標準，嗣該判決於99年2月6日送達被告，於同年月
    24日送達檢察官。於判決送達前，告訴人與被告於98年12月
    30日在臺南市東區調解委員會成立調解，告訴人另於99年 1
    月28日具狀向臺灣臺南地方法院檢察署撤回告訴，該請求撤
    回告訴狀經臺南市東區區公所以99年2月1日南東民字第0990
    002902 號函轉臺灣臺南地方法院檢察署，於同年月2日由該
    署收文，此有前引本院判決書、送達回證、臺灣臺南地方法
    院檢察署函送本院之前引臺南市東區區公所函文暨該函檢附
    之請求撤回告訴狀、98年刑調字第0612號調解書各一份在卷
    可憑。準此，本件告訴人於本院99年度交簡字第 159號刑事
    簡易判決對外送達生效前之99年 1月28日，即已具狀請求撤
    回告訴，該請求撤回告訴之書狀並於同年2月2日送達於臺灣
    臺南地方法院檢察署，自應認告訴人於本院99年度交簡字第
    159 號刑事簡易判決因送達而生效前，即已撤回告訴。原審
    未及審酌，仍對被告為判決處刑之諭知，容有未洽。上訴意
    旨雖未指摘及此，然原判決既有未洽，自應由本院予以撤銷
    ，並不經言詞辯論，逕為不受理判決之諭知。
據上論斷，應依刑事訴訟法第455條之 1第1項、第3項、第369條
第1項前段、第364條、第303條第3款、第307條，判決如主文。
中    華    民    國    99    年    3     月    23    日
                  刑事第十四庭  審判長法  官  陳金虎
                                      法  官  孫淑玉
                                      法  官  周紹武
以上正本證明與原本無異
如不服本判決應於收受本判決後10日內向本院提出上訴書狀，並
應敘述具體理由。其未敘述上訴理由者，應於上訴期間屆滿後20
日內向本院補提理由書狀（均須按他造當事人之人數附繕本）「
切勿逕送上級法院」。
                                      書記官  徐晨芳
中    華    民    國    99    年    3     月    23    日

司法院資訊處製作；財團法人民間司法改革基金會備份。
